【裁判字號】    92,交上易,374
【裁判日期】    921002
【裁判案由】    過失傷害
【裁判全文】
臺灣高等法院刑事判決                          九十二年度交上易字第三七四號
    上  訴  人  臺灣新竹地方法院檢察署檢察官
    被      告  乙○○
右上訴人因過失傷害案件，不服臺灣新竹地方法院九十二年度交易字第一二號，中華
民國九十二年六月二十七日第一審判決（起訴案號：臺灣新竹地方法院檢察署九十一
年度偵字第四五五二號），提起上訴，本院判決如左：
    主  文
原判決撤銷。
乙○○因過失傷害人致重傷，處有期徒刑肆月，如易科罰金以參佰元折算壹日。
    事  實
一、乙○○於民國九十一年一月十日凌晨，駕駛車號ＥＪ─一六０二號自用小客車，
    沿新竹市○○路由東往西即往南寮方向方向行駛，於同日凌晨三時十分許，行經
    新竹市○○路與水田街口處，本應注意汽車行駛時，駕駛人應注意車前狀況，並
    隨時採取必要之安全措施及行車速度，依標誌或標線之規定，依當時路面柏油乾
    燥、無缺陷、無障礙物、視距良好之情形下，並無不能注意之情事，竟疏未注意
    車前狀況，並在速限五十公里之路段，猶以超越時速五十公里之速度超速行駛，
    致撞及沿水田街往大潤發方向行駛飲酒後無照駕駛且闖越紅燈之由丙○○所騎乘
    之車號ＭＸＤ─五七七號之重型機車，致丙○○人車倒地，受有頭部外傷、臉部
    撕裂傷、右前臂裂傷及左頷骨骨折之傷害，其右手肘受傷經手術之後，已完全固
    定不動，經Ｘ光檢查發現嚴重發炎導致關節完全固定，屬於較大傷害，而成為「
    毀敗一肢機能」之重傷害。
二、案經丙○○訴由新竹縣警察局第一分局報請臺灣新竹地方法院檢察署檢察官偵查
    起訴。
    理  由
一、訊據被告乙○○坦承於前揭時地駕車以時速五十公里以上之速度超速行駛，與丙
    ○○所騎乘之機車發生車禍，致使告訴人丙○○受有頭部外傷、臉部撕裂傷、右
    前臂裂傷及左頷骨骨折之傷害。惟矢口否認有何過失傷害之犯行，辯稱：伊並無
    過失，本件車禍之肇事原因在於對方丙○○闖越紅燈而相撞等語。
二、惟查右揭犯罪事實，業據告訴人丙○○指訴甚詳，並經證人即巡邏警員甲○結證
    屬實，並有道路交通事故調查報告表及現場照片四張在卷可稽。右告訴人因本件
    車禍致受有頭部外傷、臉部撕裂傷、右前臂裂傷及左頷骨骨折之傷害，其右手肘
    受傷經手術之後，已完全固定不動，經Ｘ光檢查發現嚴重發炎導致關節完全固定
    ，屬於較大傷害，而成為「毀敗一肢機能」之重傷害之事實，亦有行政院衛生署
    新竹醫院診斷證明書及國立台灣大學醫學院附設醫院函各一紙在卷可憑。
三、按行車速度，依標誌或標線之規定，無標誌或標線者，在市區道路，時速不得超
    過五○公里。又汽車行駛時，駕駛人應注意車前狀況，並隨時採取必要之安全措
    施。又道路交通安全規則第九十三條第一項第一款、第九十四條第三項分別定有
    明文。本件(三)被告駕車行駛之路段，時速限制為五十公里，有道路交通事故調查
    報告表記載翔實，復有新竹市政府九十二年二月二十一日府交管字第○九二○○
    一四二九八號函為憑，查被告於偵查時即供稱：「時速大約五十幾公里」等語（
    見偵查卷第三頁），於本院調查及審理時亦坦承其以五十餘公里之速度超速行駛
    （見本院九十二年八月二十五日訊問筆錄、九十二年九月十八日審判筆錄），顯
    見其有超速情形。被告駕車行經該路段，原應注意遵守上開規定，依當時並無不
    能注意之情形，竟疏未注意車前狀況，且以時速五十公里以上速度超速行駛，以
    致肇事，致告訴人受有前開重傷害，被告應有過失。雖被害人丙○○飲酒後無照
    騎乘機車且闖越紅燈，亦有疏失，然並不能解免被告過失之責任。再者，告訴人
    既因被告開車肇事，而受有前開重傷害，告訴人所受重傷害與被告過失之間，自
    有相當因果關係甚明。綜上，本件事證明確，被告過失傷害致重傷之犯行，堪以
    認定。
四、至於檢察官起訴書雖認被告疏未注意，闖越紅燈，致撞及由飲酒後丙○○所騎乘
    ，車號ＭＸＤ─五七七號之重機車乙節。惟查本件肇事地點即新竹市○○路與水
    田街口之交通號誌，於九十一年一月十日之運作模式係為輪放式三時相，其運作
    模式為單一方向通行，其輪放運作方式為：時相一：東大路往南寮方向綠燈（東
    大路往市區方向紅燈、水田街雙向紅燈）→東大路往南寮方向黃燈（東大路往市
    區方向紅燈、水田街雙向紅燈）→全紅；時相二：東大路往市區方向綠燈（東大
    路往南寮方向紅燈、水田街雙向紅燈）→東大路往市區方向黃燈（東大路往南寮
    方向紅燈、水田街雙向紅燈）→全紅；時相三：水田街雙向綠燈（東大路往南寮
    方向紅燈、東大路往市區方向紅燈）→水田街雙向黃燈（東大路往南寮方向紅燈
    、東大路往市區方向紅燈）→全紅，且該路口號誌係全天二十四小時運作，並屬
    市區路段速限五十公里，有新竹市政府九十二年一月二十九日府交管字第○九二
    ○○○八九七四號函、九十二年二月二十一日府交管字第○九二○○一四二九八
    號函各乙份附卷可稽（見原審卷第二六頁、第三九頁至第四十頁）。雖證人即樹
    林頭派出所員警甲○證稱：「事故發生時，我當時在肇事者對向慢車道等紅燈，
    我所駕駛的車輛與車禍事故發生之現場是在同一個路口，我那時在等紅燈，紅燈
    還沒等完，就發生車禍，所以我認為是被告闖紅燈，該處有六線道，單面就是三
    線，最外側皆是慢車道，我當天巡邏到東大及水田路口，等紅燈時，聽到一聲巨
    響，我們就過去協助，到現場時，被告稱對方闖紅燈，被害人是水田街往大潤發
    即南往北的方向前進，他是直行車，我不確定被告是直行或是轉彎車，但是被害
    人車子已經過了十字路口九成多才撞到，當時已經很晚，沒有其他人目擊，被害
    人已經不省人事，被告很清醒，告訴我對方闖紅燈」等語（偵查卷第三九頁、原
    審卷第十九頁），惟該路段屬三時相號誌已如前述，故此僅可推知東大路往市區
    方向係為紅燈，然尚難因此遽認被告所在東大路往南寮方向即警員甲○所在位置
    之對向為紅燈，故證人甲○之證詞不足為被告不利之認定。被告乙○○於偵查時
    供稱：「當時車禍發生時有巡邏車在那裏等紅燈，看到車禍就過來，我指燈號給
    警員看，我跟警員講他闖紅燈」等語（偵查卷第七頁），則以三時相號誌之輪放
    順序，如事故發生後水田街雙向號誌猶為紅燈，則可能事故發生後之輪放時相為
    時相一或時相二，惟事故發生後員警由所在位置自發現肇事起迴轉至事故地點，
    推估約十五至二十秒到達，是事故發生前之輪放順序應往前推進一輪次，即為時
    相三或時相一，然因事故發生前東大路往市區方向係為紅燈，而事故發生後又轉
    為綠燈，可知事故發生時之輪放時相應為時相一，概若事故發生時之輪放順序為
    時相三，則員警張強於事故後不可能發現東大路往市區方向為綠燈，參以告訴人
    自承事故當日係酒後、無適當駕照且未戴安全帽駕駛重型機車，且抽血檢驗含有
    酒精濃度３５．５ｍｇ＼ｄｌ，相當於呼氣酒精濃度約０．１７ｍｇ＼ｌ，尚未
    超過交通法規標準０．２５ｍｇ＼ｌ，並有行政院衛生署新竹醫院九十一年一月
    十日緊急檢驗單乙紙在卷可憑（偵卷第十頁），足認告訴人確實飲酒後駕駛重型
    機車，雖未超過法定標準０．２５ｍｇ＼ｌ，惟是否對其駕駛、反應、精神集中
    度等均不生影響，尚堪置疑，是告訴人所稱其未闖紅燈乙節並非可採。而關於本
    件事故經送國立交通大學行車事故鑑定，其意見為：依據新竹市政府提供資料顯
    示，肇事時路口交通號誌運作方式係輪放式三時相，肇事時間為九十一年一月十
    日（星期四）清晨三點十分，經調閱新竹市交通控制中心電腦檔案資料顯示，星
    期四清晨一點至六點鐘之號誌週期為一百秒；其中時相一３２秒、時相二３３秒
    、時相三３５秒，各時相全紅，時段均為二秒，各方面秒差整理如附表。經九十
    二年四月二十八日電話訊問證人林強，略以：「．．．路口停紅燈，聽到車禍撞
    擊聲後，打開車頂警示閃光燈，迴車至事故位置，乙○○指認東大路號誌綠燈並
    主張丙○○闖紅燈．．．」。倘小客車行進方向（東大路往南寮方向）為綠燈，
    肇事時點將在附表所示０－２４秒間，則警車完成迴轉至肇事位置時（推估約需
    時１５－２０秒），可見東大路往市區方向為綠燈（３２－５８秒，乙○○所指
    陳）。倘重機車行進方向（水田街方向）為綠燈，肇事時點將在６５－９３秒間
    ，則警車迴轉過後，須待１３２－１５８秒時，始得發現東大路往市區方向為綠
    燈，綜合分析研判結果本案以重機車駕駛丙○○未按號誌指示行駛之可能性較高
    ，亦同此認定，有國立交通大學九十二年四月二十八日行車事故鑑定分析意見書
    乙份在卷足參（原審卷第七五頁至第七六頁），足認被告所辯其未闖紅燈乙節，
    應可採信，起訴書指被告係闖紅燈肇事乙節，容有未洽。
五、綜上所述，就本件車禍事故之發生，被告有過失責任，應堪以認定。核被告所為
    ，係犯刑法第二百八十四條第一項後段之過失傷害致重傷罪。公訴人認係犯同條
    項前段之過失傷害罪，容有未當，起訴法條應予變更。
六、原審未察，遽為無罪之諭知，自有未當，檢察官據此提起上訴，指摘原判決不當
    ，其上訴有理由，爰由本院將原判決撤銷改判，並審酌被告過失之程度，被告人
    因此次車禍所造成之傷勢，所受之損害，被告犯罪所生之危害及犯罪後之態度等
    一切情狀，量處有期徒刑四月，並諭知易科罰金之折算標準，以示懲儆。
據上論斷，應依刑事訴訟法第三百六十九條第一項前段、第三百六十四條、第二百九
十九條第一項前段、第三百條，刑法第二百八十四條第一項後段、第四十一條第一項
，罰金罰鍰提高標準條例第一條前段、第二條，判決如主文。
本案經檢察官洪泰文到庭執行職務。
中      華      民      國    九十二    年      十      月      二      日
                              臺灣高等法院交通法庭
                                  審判長法  官  陳  正  雄
                                        法  官  許  宗  和
                                        法  官  許  錦  印
右正本證明與原本無異。
不得上訴。
                                        書記官  楊  妙  恩
中      華      民      國    九十二    年      十      月      六      日
附錄本案論罪科刑法條全文：
刑法第二百八十四條第一項：
因過失傷害人者，處六月以下有期徒刑、拘役或五百元以下罰金，致重傷者，處一年
以下有期徒刑、拘役或五百元以下罰金。


司法院資訊處製作；財團法人民間司法改革基金會備份。
